臺灣高等法院民事裁定
111年度再字第21號
再 審 原告  一六八網站股份有限公司

            一六八文創媒體股份有限公司

兼  共  同
法定代理人  翁立民  
再 審 被告  南山人壽保險股份有限公司

法定代理人  尹崇堯  
訴訟代理人  李世宇律師

上列當事人間損害賠償等再審之訴事件，再審原告對於中華民國
109年7月15日本院109年度上字第562號確定判決，提起再審之訴
，本院於111年7月6日言詞辯論終結，裁定如下：
    主      文
再審之訴駁回。
再審訴訟費用由再審原告負擔。
    理      由
一、再審被告之之法定代理人原為陳棠，嗣變更為尹崇堯，有公
    司重大訊息可考（見本院卷第147-148頁），並聲明承受訴
    訟（見本院卷第143頁），經核並無不合，應予准許。　　
二、再審原告主張：前訴訟程序第一審判決主文第1項及本院109
    年度上字第562號判決（下稱原確定判決）命伊刊登道歉啟
    事係違憲，亦違反憲法法庭於民國111年2月25日作成之111
    年憲判字第2號判決意旨（下稱系爭憲法判決），有民事訴
    訟法第496條第1項第1款規定適用法規顯有錯誤之再審事由
    等語。並聲明：㈠前訴訟程序第一審判決主文第一項及原確
    定判決均廢棄。㈡上開廢棄部分，再審被告於前訴訟程序第
    一審之訴駁回 。
三、再審被告則以：本件再審之訴已逾民事訴訟法第500條所定
    之不變期間，且再審原告非系爭憲法判決之當事人，不得據
    以提起再審之訴。又民事訴訟法第496條第1項規定適用法規
    顯有錯誤，應以原確定判決裁判當時情形為準等語，資為抗
    辯。並答辯聲明：再審之訴駁回。
四、經查：
　㈠按再審之訴，應於30日之不變期間內提起。前項期間，自判
    決確定時起算，判決於送達前確定者，自送達時起算；其再
    審之理由發生或知悉在後者，均自知悉時起算。但自判決確
    定後已逾5年者，不得提起。民事訴訟法第500條第1項、第2
    項定有明文。又對於第二審判決於上訴期間內提起上訴，第
    三審法院非以其上訴逾期，而以另有其他不合法情形，裁定
    駁回其上訴者，對原判決提起再審之訴時，其再審不變期間
    應自裁定確定翌日起算（最高法院78年台抗字第149號判例
    意旨參照）。查再審原告前因與再審被告間損害賠償事件，
    對原確定判決提起第三審上訴，經最高法院認其上訴未合法
    表明上訴理由，於110年5月27日以110年度台上字第1344號
    裁定駁回其上訴確定，並於110年6月17日送達再審原告等情
    ，有前開裁判書、送達證書足稽（見本院卷第47-59、155頁
    ），並經調取該事件電子卷證核閱無誤（見本院卷第67頁）
    。故本件再審之不變期間應自110年6月18日起算，至同年7
    月19日即告屆滿（期間末日原為同年7月17日，適逢星期六
    ，遞延2日），乃再審原告遲至111年3月15日（見本院卷第3
    頁），始主張原確定判決具民事訴訟法第496條第1項第1 款
    之再審事由，對之提起再審之訴，顯逾30日之不變期間，自
    不合法。
  ㈡再審原告雖主張：原確定判決命伊刊登道歉啟事係違憲，亦
    違反系爭憲法判決意旨，應以系爭憲法判決時即111年2月25
    日為其知悉之時云云（見本院卷第135頁）。惟按民事訴訟
    法第496條第1項第1款所謂適用法規顯有錯誤，係指確定判
    決顯然違背法規或現尚有效之解釋、判例及憲法法庭裁判意
    旨而言，故當事人自收受判決正本之送達時，對於判決有無
    適用法規顯然錯誤之情形，即可知悉，至當事人本人對於法
    規之瞭解程度如何，並不影響同法第500條第1項、第2項前
    段規定30日不變期間之起算，要無同法條第2項後段規定知
    悉在後之適用（最高法院76年度台抗字第234號裁定意旨參
    照），是原確定判決是否違憲，而有民事訴訟法第496條第1
    項第1款之再審事由，再審原告於110年6月17日收受第三審
    裁定時，即可知悉，自不影響不變期間之起算。又司法院釋
    字第209號解釋「確定終局裁判適用法律或命令所持見解，
    經本院解釋認為違背法令之本旨時，當事人如據以為民事訴
    訟再審之理由者，其提起再審之訴或聲請再審之法定不變期
    間，參照民事訴訟法第500條第2項但書規定，應自該解釋公
    布當日起算」云者，係指確定終局裁判適用法律或命令所持
    見解，經司法院大法官會議解釋為違背法令本旨後，其當事
    人據以對該確定終局裁判提起再審之訴或聲請再審時，關於
    法定不變期間之起算，應自該解釋公布當日起算而言，倘非
    該確定終局裁判之當事人即無援引宣示該確定裁判為違背法
    令本旨之大法官會議解釋，對於自身所受另件確定終局裁判
    ，提起再審之訴或聲請再審，而就法定不變期間之起算，逕
    予適用第209號解釋之餘地（最高法院 99 年度台聲字第 32
    7 號裁定意旨參照），則再審原告並非系爭憲法判決之當事
    人（見本院卷第85-93頁），對於自身所受之原確定判決提
    起本件再審之訴，就法定不變期間之起算，應無適用第209
    號解釋之餘地，是再審原告主張應以系爭憲法判決時為其知
    悉之時云云，洵非可採。再者，原確定判決有無適用法規顯
    然錯誤之情形，應依裁判當時之法規、司法院大法官會議解
    釋、憲法法庭裁判意旨認定之，原確定判決既於110年7月19
    日已告確定，嗣憲法法庭於111年2月25日始作成系爭憲法判
    決，原確定判決之效力，自不受影響。　　
五、據上論結，本件再審之訴為不合法，爰裁定如主文。
中　　華　　民　　國　　111 　年　　7 　　月　　20　　日
                  民事第五庭    
                      審判長法  官  賴劍毅
                            法  官  陳君鳳
                            法  官  邱靜琪
正本係照原本作成。
如不服本裁定，應於收受送達後10日內向本院提出抗告狀，並應
繳納抗告費新臺幣１千元。
中　　華　　民　　國　　111 　年　　7 　　月　　20　　日

                            書記官  張淨卿